臺灣高等法院臺中分院刑事判決
110年度上訴字第1833號

上  訴  人  
即  被  告  林源仁


選任辯護人  張崇哲律師
上列上訴人因違反保護令案件，不服臺灣彰化地方法院110年度
訴字第165號中華民國110年8月19日第一審判決（起訴案號：臺
灣彰化地方檢察署109年度偵字第14198號），提起上訴，本院判
決如下：
    主  文
原判決關於有罪部分撤銷。
甲○○犯違反保護令罪，處有期徒刑貳年。緩刑伍年。緩刑期間付
保護管束，並禁止對丙○○為騷擾、接觸、跟蹤、通話、通信或其
他非必要之聯絡行為，暨應履行支付如附表所示之調解內容。
    事  實
一、甲○○與丙○○(即陳美雅)原為夫妻關係（於民國110年2月25日調解離婚，同年3月8日完成離婚登記），具有家庭暴力防治法第3條第1款所定之家庭成員關係。甲○○前經臺灣彰化地方法院於109年9月11日以109年度家護字第000號民事通常保護令，裁定其不得對丙○○實施身體上或精神上不法侵害之行為，亦不得騷擾丙○○，並應最少遠離丙○○住所至少100公尺以上，保護令有效期限為1年。嗣甲○○於109年9月14日經警送達而知悉上開保護令之內容。詎其收受丙○○訴請離婚之法院開庭通知後，心生不滿，竟基於違反上開保護令之犯意，明知彰化縣員林市員草路為丙○○上下班必經之路，而於109年12月14日14時20分許，駕駛車牌號碼00-0000號自小客車，沿彰化縣員林市員草路往南投方向行駛，先在天主教東山墓園附近暫停車輛等待丙○○經過，並關閉車上行車紀錄器。隨後丙○○於同日14時30分許，騎乘車牌號碼000-0000號普通重型機車經過上開路段後，甲○○即駕車尾隨在後，並在彰化縣員林市員草路30.5公里處自後撞擊丙○○所騎乘之機車，造成丙○○人車倒地，其所駕駛之自小客車則繼續往前行駛並失控衝出道路撞擊路邊山壁，自小客車車輪陷入且卡在道路外水溝而無法動彈。甲○○旋即下車，將丙○○從路中拖向路旁水溝，並以手打、腳踢、徒手掐脖子之方式攻擊丙○○，並導致丙○○身體撞向路邊水溝旁山壁。適有楊○凱、劉○頡等人先後路過此處，見甲○○攻擊丙○○，乃合力拉開甲○○而制止之。甲○○隨即返回上開自小客車，拿取不明尖銳物（未扣案）後刺向丙○○。楊○凱、劉○頡等人見狀再度合力拉開甲○○，甲○○復以上開不明尖銳物刺傷劉○頡，導致劉○頡受有左側小腿開放性傷口之傷害。甲○○以上開方式造成丙○○受有左頸、右耳背下、下背刺傷，四肢、左臀多處擦挫傷，右上額血腫、左下巴擦傷等傷害，而以此方式對丙○○實施身體上不法侵害之行為，違反上開保護令（甲○○所涉傷害丙○○、劉○頡部分，業經原審判決公訴不受理確定）。
二、案經彰化縣警察局員林分局報告臺灣彰化地方檢察署檢察官
    偵查起訴。
    理  由
壹、程序部分：
一、按110年6月18日施行之刑事訴訟法第348條規定：「上訴得
    對於判決之一部為之。對於判決之一部上訴者，其有關係之
    部分，視為亦已上訴。但有關係之部分為無罪、免訴或不受
    理者，不在此限。上訴得明示僅就判決之刑、沒收或保安處
    分一部為之。」次按同日修正公布、施行之刑事訴訟法施行
    法第7條之13規定：「中華民國110年5月31日修正通過之刑
    事訴訟法施行前，已繫屬於各級法院之案件，於施行後仍適
    用修正前刑事訴訟法第348條規定；已終結或已繫屬於各級
    法院而未終結之案件，於施行後提起再審或非常上訴者，亦
    同。」，本件上訴人即被告甲○○（以下稱被告）經原審判決
    後，於110年10月13日提起上訴繫屬本院，是本案上訴之效
    力及其範圍，應依現行刑事訴訟法第348條規定判斷。查本
    案檢察官起訴被告係以一行為同時觸犯違反保護令及殺人未
    遂罪嫌，為想像競合犯，應從一重處斷，經原審審理後，認
    被告係犯違反保護令罪及傷害罪，傷害罪部分並因告訴人丙
    ○○撤回告訴而不另為不受理諭知。本案僅被告提起上訴，檢
    察官並未提起上訴，依現行刑事訴訟法第348條規定，原判
    決不另為不受理諭知部分，自非被告上訴範圍，是本院審理
    範圍僅限原判決關於被告違反保護令罪部分。
二、本件認定事實所引用之卷內所有卷證資料（包含人證、物證
    、書證），並無證據證明係公務員違背法定程序所取得，與
    本案事實亦有自然之關連性，檢察官、被告及辯護人於準備
    程序迄至本案言詞辯論終結，均不爭執該等卷證之證據能力
    或曾提出關於證據能力之聲明異議，且卷內之傳聞書證，亦
    無刑事訴訟法第159條之4之顯有不可信之情況或其他不得作
    為證據之情形，本院認引為證據為適當，是依刑事訴訟法第
    159條之4、之5等規定，下述認定事實所引用之證據方法均
    有證據能力。
貳、認定犯罪事實所憑之證據及理由：
    上開犯罪事實，業據被告於原審、本院審理時均坦承不諱（
    見原審卷①第135頁，本院卷第81頁、第152頁），核與證人
    丙○○、楊○凱、劉○頡證述情節相符（見偵卷第41至59頁、第
    153至155頁、第173至175頁，原審卷②第43至73頁），並有
    丙○○之員榮醫院診斷證明書、臺灣彰化地方法院109年度家
    護字第000號民事通常保護令、彰化縣警察局員林分局保護
    令執行紀錄表、現場及監視器翻拍照片、甲○○全戶戶籍資料
    查詢結果表、員榮醫療社團法人員榮醫院110年2月10函檢附
    之丙○○病歷資料（含傷勢照片）在卷可稽（見偵卷第71頁、
    第75至77頁、第85至95頁、第103頁，原審卷①65至111頁）
    ，而可認定。
參、論罪之說明：
一、核被告所為，係犯家庭暴力防治法第61條第1、2、4款之違
    反保護令罪。起訴書漏未記載家庭暴力防治法第61條第2、4
    款，然因家庭暴力防治法第61條各款，僅係同條款項犯罪形
    態之不同，其涉犯罪名並無二致，自不生變更起訴法條之問
    題。被告雖同時違反前揭保護令所禁止之3款行為，然法院
    依家庭暴力防治法第14條第1項規定核發通常保護令，該保
    護令內之數款規定，僅分別為不同之違反保護令行為態樣，
    被告以一犯意為一違反保護令之行為，應屬單純一罪，只論
    以一違反保護令罪。
二、被告接連以駕車撞擊丙○○機車，再將其從路中拖向路旁水溝
    ，並以手打、腳踢、掐脖子、持不明尖銳物刺傷之方式攻擊
    ，係於密切時間內、在同一地點所為，且違反同一保護令，
    侵害同一被害人之法益，獨立性極為薄弱，在刑法評價上以
    視為數個舉動之接續施行，合為一行為予以評價，較為合理
    ，屬接續之一行為。　　
肆、撤銷改判及科刑之審酌：
一、原審審理後，認被告犯罪事證明確，而予論罪科刑，固非無
    見。然刑事審判之量刑，旨在實現刑罰權之分配的正義，故
    法院對科刑判決之被告量刑，應符合罪刑相當原則，使罰當
    其罪，以契合人民之法律感情。此所以刑法第57條明定科刑
    時應審酌一切情狀，尤應注意該條所列各款情形，以為科刑
    輕重之標準，而行為人犯後悔悟之程度，又是否與或被害人
    達成和解，能否確實履行和解條件，以彌補被害人之損害，
    亦攸關於法院判決量刑之審酌。查被告於原審審理期間與丙
    ○○達成調解，有臺灣彰化地方法院110年度彰司刑移調字第1
    40號調解程序筆錄在卷可稽，被告並已依該調解筆錄內容於
    110年4月26日先行給付新臺幣10萬元完畢，有該調解程序筆
    錄、員林市農會匯款申請書在卷為憑（見原審卷①第305至30
    6頁、第317頁），然原判決於科刑審酌因子部分，未有絲毫
    片語論及於此，就此與被告犯罪後態度之科刑輕重有關之事
    項顯未予以審酌，所處刑度難謂允當。被告執此事由
　　指摘原判決量刑過重不當而提起上訴，為有理由，應由本院
    就此部分予以撤銷改判。　　
二、爰以行為人之責任為基礎，審酌被告為具有社會生活經驗之
    成年人，竟不思以理性方式處理與被害人丙○○間之離婚訴訟
    ，反而恣意傷害被害人之身體，以此方式違反法院所核發之
    保護令，所為實有不該，惟念其犯罪後坦承犯行，已與被害
    人達成調解並獲得原諒，有調解筆錄在卷可佐，兼衡其前無
    犯罪紀錄，有臺灣高等法院被告前案紀錄表在卷可稽，素行
    尚佳，自陳高職畢業，從事餐飲外送員，需共同負擔子女扶
    養費用及單獨扶養高齡85歲且視力不佳之父親，暨其犯罪之
    動機、目的、手段等一切情狀，量處如主文第2項所示之刑
    。
三、被告前未曾因故意犯罪而受有期徒刑以上刑之宣告，有臺灣
    高等法院被告前案紀錄表在卷可稽，其因一時失慮，致罹刑
    典；嗣於原審及本院審理時均坦承犯行，並與被害人達成調
    解，願意給付被害人50萬元作為本案損害賠償，復已支付被
    害人10萬元，剩餘之40萬元則應於113年4月22日前給付完畢
    ，被害人並表示同意以上開條件給予被告緩刑之宣告，有
　　臺灣彰化地方法院110年度彰司刑移調字第140號調解程序筆
    錄在卷可稽。承上，本院認被告經此偵、審及科刑之教訓，
    應能知所警惕而無再犯之虞，是認所宣告之刑以暫不執行為
    適當，併依刑法第74條第1項第1款之規定，宣告緩刑5年，
    以啟自新。再者，為督促被告能竭盡所能履行前揭內容，爰
    依刑法第74條第2項第3款之規定，併諭知被告應依前述調解
    程序筆錄內容於113年4月22日前給付被害人40萬元損害賠償
    。另依家庭暴力防治法第38條第1項、第2項第2款之規定，
    諭知於緩刑期內付保護管束，且於付保護管束期間內，
　　禁止對被害人為騷擾、接觸、跟蹤、通話、通信或其他非必
    要之聯絡行為。倘被告未遵循本院諭知之緩刑期間負擔，或
    有違反保護管束事項，而情節重大者，依刑法第75條之1第1
    項第4款、家庭暴力防治法第38條第5項之規定，得撤銷本案
    緩刑之宣告，附此敘明。
據上論斷，應依刑事訴訟法第369條第1項前段、第364條、第299
條第1項前段，判決如主文。
本案經檢察官黃智炫提起公訴，檢察官乙○○到庭執行職務。
中　　華　　民　　國　　111 　年　　2 　　月　　16　　日
        　 刑事第六庭    審判長法　官  張  靜  琪
　　　　　　　　　　　　　　   法　官  許  冰  芬
 　　 　　　　　　　　　　　　 法　官  鍾  貴  堯                          
以上正本證明與原本無異。     
不得上訴。
                               書記官  何  佳  錡

中　　華　　民　　國　　111 　年　　2 　　月　　16　　日
附表：　　　　　　　　　　　　　　　　　　　
緩刑所附之條件 甲○○應於民國一一三年四月二十二日前給付丙○○新臺幣肆拾萬元。並直接匯入丙○○指定之臺灣銀行員林分行帳戶內。